【裁判字號】    89,勞簡抗,1
【裁判日期】    890425
【裁判案由】    損害賠償
【裁判全文】
臺灣臺北地方法院民事裁定            八十九年度勞簡抗字第一號
    抗  告  人  甲○○○○○○○○○○份有限公司
    法定代理人  張鋊燈
    相  對  人  乙○○
右抗告人與相對人間請求損害賠償事件，抗告人對於中華民國八十九年三月十日本院
台北簡易庭民事裁定（八十九年度北勞簡字第二四號）提起抗告，本院裁定如左：
    主      文
抗告駁回。
抗告程序費用由抗告人負擔。
    理      由
一、本件抗告意旨略以：（一）相對人係受聘於抗告人之髮型設計師，依約須在抗告
    人公司營業所在地即台北市○○○路○段二五二巷二四號，履行其契約債務，此
    乃事理之當然，毋庸在契約內特別明定，本件依民事訴訟法第十二條自得由鈞院
    台北簡易庭管轄。又原裁定認定相對人住所地係在屏東縣屏東市○○里○○街五
    巷三十一號，惟未見相對人提出戶籍資料以為證明，不宜遽為裁定移送管轄。（
    二）相對人並未抗辯管轄權之有無，且已於八十九年二月二十九日，就本件之實
    體部分提出答辯而為本案言詞辯論，依民事訴訟法第二十五條之規定，鈞院應有
    管轄權，且相對人早已自屏東老家北上至大台北地區工作，目前亦住台北，只因
    其逃避債務，抗告人一時無法查出而暫時向其老家即屏東市送達，故本件由鈞院
    台北簡易庭管轄並無不當，爰請求將原裁定廢棄等語。
二、按「因契約涉訟者，如經當事人定有債務履行地，得由該履行地之法院管轄。」
    民事訴訟法第十二條定有明文，本條文所謂契約，未規定為財產權上之契約，
    解釋上無論任何契約均應適用（司法院二十二年院字第九○六解釋），而債務履
    行地則指當事人以契約所訂定之債務履行地而言，至法定債務履行地則不屬之，
    又「被告不抗辯法院無管轄權而為本案之言詞辯論者，以其法院為有管轄權之法
    院。」同法第二十五條亦有明文，此所謂「本案之言詞辯論」，指就訴訟標的之
    辯論，而「言詞辯論」，包括言詞辯論期日之辯論及在行合議審判之訴訟事件，
    被告在準備程序之辯論（廣義之言詞辯論）而言，如被告僅提出答辯狀不抗辯法
    院無管轄權，而就訴訟標的為答辯之記載，惟尚未到場為本案之言詞辯論，因非
    以言詞為辯論，自仍無本條之適用。
三、經查：本件相對人係設籍於屏東縣屏東市○○里○○街五巷三十一號，有屏東縣
    屏東市戶政事務所八十九年四月七日以屏縣屏市戶謄字第（甲）○一九三六八號
    之戶籍謄本一紙在卷可憑，且相對人於本院台北簡易庭調解程序中亦陳稱：「我
    目前已搬回屏東住處。」等語（見原審卷第二十七頁），顯見相對人之住所地應
    係在屏東縣屏東市○○里○○街五巷三十一號，又聲請人與相對人所訂之聘僱契
    約書，依該契約之內容，僅係約定雙方之聘僱期間、薪資及相對人擔任職務應遵
    從之人事規章等，並未於契約上就雙方之債務履行地加以約定，此有聘僱契約書
    附於原審卷可按，另相對人雖曾於八十九年二月二十九日向本院台北簡易庭具狀
    ，就本件之實體部分提出答辯而為本案言詞辯論，而未就管轄權之有無抗辯，然
    相對人僅提出答辯狀，非以言詞為之辯論，且本院台北簡易庭於八十九年三月十
    日所踐行之程序，乃係調解程序（見原審卷第二六頁），非言詞辯論期日之辯論
    或準備程序之辯論（廣義之言詞辯論），嗣後亦未再行任何之言詞辯論，則揆諸
    上開說明，自與民事訴訟法第十二條及第二十五條之規定不符，原法院乃於八十
    九年三月十日以抗告人向無管轄權之法院起訴，依同法第二十八條第一項裁定移
    送台灣屏東地方法院，依法並無不合。抗告意旨指摘原裁定不當，求予廢棄，非
    有理由，其抗告自應予以駁回。
四、依民事訴訟法第四百三十六條之一第三項、第四百九十二條第一項、九十五條、
    第七十八條，裁定如主文。
中      華      民      國    八十九    年       四     月    二十五    日
                          民事第三庭審判長法       官  黃清光
                                          法       官  張明輝
                                          法       官  陳邦豪
右正本證明與原本無異
不得再抗告
中      華      民      國    八十九    年       四     月    二十七    日
                                          法院書記官  梁添勝


司法院資訊處製作；財團法人民間司法改革基金會備份。
